【裁判字號】    89,交上訴,1580
【裁判日期】    900327
【裁判案由】    公共危險等
【裁判全文】
臺灣高等法院臺南分院刑事判決        八十九年度交上訴字第一五八號     Ｃ
      上  訴  人  臺灣臺南地方法院檢察署檢察官
      被      告  甲  ○  ○
右上訴人因被告公共危險等案件，不服臺灣臺南地方法院八十九年度交訴字第一七六
號中華民國八十九年十月十九日第一審判決（起訴案號：臺灣臺南地方法院檢察署八
十九年度偵字第三八五六號），提起上訴，本院判決如左：
      主      文
原判決撤銷。
甲○○駕駛動力交通工具，致人死亡而逃逸，處有期徒刑拾月。緩刑肆年。
      事      實
一、甲○○係綿豐汽車貨運公司之司機，為從事駕駛業務之人。於民國（下同）八十
    九年一月二十八日二十一時三十分許，駕駛車頭車牌號碼ＩＶ─一二０號、車尾
    車牌號碼ＫＰ─四０號之全拖車，沿台十九線，由南往北方向行駛，途經台十九
    線一三０公里一００公尺處北上車道（台南縣西港大橋前、台南縣警察局善化分
    局海寮派出所前北上一００公尺處）道路修理路段時，應注意應注意車前狀況及
    兩車併行之間隔，並隨時採取必要安全措施，且行經道路修理地段時不得超車，
    又一般超車須前行車減速靠邊或以手勢或亮右方向燈表示允讓後，後行車始得超
    越，超越時應顯示左方向燈並於前車左側保持半公尺以上之間隔超過，行至安全
    距離後，再顯示右方向燈駛入原行路線。而依當時情形，又無不能注意之情事，
    竟疏未注意，其所駕駛全拖車之後方子車右前輪擦撞到沿同向行駛由陳信宏所駕
    駛之車號ＮＣＲ─八０五號機車車尾，致陳信宏人車倒地，該拖車之後車輪並自
    陳信宏之頭部、腹部、臀部、左腳輾過。甲○○肇事後，即駕車逃逸。陳信宏則
    經人報警送醫急救，終因上開部位壓傷合併骨折挫傷造成多發性損傷合併內出血
    而傷重不治死亡。後經路過尾隨該拖車之不詳姓名者記下該拖車之尾車車牌號碼
    ，報警後，始循線查獲。
二、案經陳信宏之父乙○○訴由臺灣臺南地方法院檢察署檢察官偵查起訴。
      理      由
一、訊據被告甲○○固坦承於右揭時、地駕駛上開拖車經過肇事地點，惟矢口否認有
    上揭犯行，並辯稱：我駕駛大貨車為業，每天都會經過肇事地點，當日我正常行
    駛，並未與人發生車禍或撞到人，否則我不會離開現場，我確非肇事者云云。經
    查：（１）被害人因本件車禍致頭部、腹部、臀部、左腳壓傷合併骨折挫傷因而
    造成多發性損傷合併內出血死亡，業據檢察官督同法醫師相驗無訛，並填具相驗
    屍體證明書、驗斷書及勘驗筆錄等件附於相驗卷宗內可證。（２）且查證人田遠
    清於警訊、原審偵審中均證稱：車禍時我在西港大橋旁工作，車禍發生在我背後
    ，我聽到碰撞的聲音，及車子跳動很厲害的聲音，好像是壓到東西，我就轉頭過
    去看，看到有人倒在路旁，我要過去看車牌，看不清楚，但我知道是子母車，後
    面有拉一台車子，就跟相片中的車子一樣，後面車子沒有車蓋，是平的等語（見
    相驗卷第二十四頁反面、第五十頁反面、原審卷第五十、五十一頁），可知肇事
    之車輛係一輛全拖車，並肇事逃逸。再參以警員蕭安男證稱：是民眾打電話到分
    局報案，由值班接的，分局有通報一台ＫＴ或ＫＰ─四０的連結車可能是肇事車
    輛。當天我處理這件車禍，就把該車車號交給刑事組去調查等語（見相驗卷第四
    十四頁反面），及被告於偵查中供稱：我後來回想起來，後面有機車跟我，後來
    該機車有超過我的車等語（見同上卷第三十三頁反面），即知當時有人尾隨肇禍
    之拖車並將其尾車之車號記下至明。雖證人田遠清於警局初訊稱「聯結車後面有
    跟隨一輛自小客車」；於偵查中稱「我看到一輛轎車停下來，我請他去報案，我
    有跟他講是一輛拖車肇事」，於原審審理則稱「該車後面還有轎車，我沒有看到
    機車在跟」，然此僅表示證人田遠清當時或因注意該轎車或被害人之情形而未全
    程注意及該部跟隨在被告所駕拖車後面之機車而已，尚難執此遂謂上開民眾打電
    話到分局報案指稱一台ＫＴ或ＫＰ─四０的連結車是肇事車輛乙情子虛。而事實
    上被害人之機車後置物架及後車燈（包括車尾左右側後車燈）遭撞擊而損壞，被
    告之上開拖車之子車右前輪亦留有擦痕，此有照片在卷足稽（見相驗卷第五、二
    十八頁），且被告於警訊、原審偵審中均自承其確實斯時有駕駛上開拖車經過肇
    事地點，若被告未肇事，衡情現場目擊之人斷無法及時記下其車輛之車號報警在
    案，且被告亦斷無經警查獲後向死者家屬認錯，並於八十九年五月二十四日達成
    和解而支付二百七十萬元，有和解書一份附本院卷足稽，益徵被告係本件車禍之
    肇事者無訛，其肇事後逃逸甚明。被告雖於偵查中辯稱：上開拖車之子車右前輪
    留有擦痕，係我於案發隔天到中鋼載碳粉被刮到的云云（見相驗卷第五十一頁反
    面），尚乏實據，不予採取。（３）雖被害人之父乙○○於車禍後之八十九年二
    月二十五日偵訊時，始提出被害人於車禍時所穿之牛仔褲，而公訴人未及時與被
    告所駕車輛之輪胎痕作比對，至本院審理時已過數月，因大貨車載重較重，輪胎
    每隔數月即須更替，而每個輪胎因磨損程度不同造成其胎紋寬度不一，故已無從
    作比對，然此並不影響本院如上述認定被害人係遭被告拖車輾過死亡乙情。（４
    ）按汽車行駛時，應注意車前狀況及兩車併行之間隔，並隨時採取必要之安全措
    施，道路交通安全規則第九十四條第三項定有明文。又按汽車行經道路修理地段
    時，不得超車。又前行車減速靠邊或以手勢或亮右方向燈表示允讓後，後行車始
    得超越，超越時應顯示左方向燈並於前車左側保持半公尺以上之間隔超過，行至
    安全距離後，再顯示右方向燈駛入原行路線，道路交通安全規則第一０一條第一
    項第一款、第五款亦定有明文。查被告係有駕駛經驗之人，對於上開交通安全規
    則自知之甚稔，為其應注意之事項，且本件車禍發生時係陰天，夜間無照明設備
    ，且肇事路段雖屬修理路段，但肇事地點道路係直路、乾燥、無缺陷、無障礙物
    、視距良好等情，有上開交通事故調查報告表及照片可稽，足見依當時狀況被告
    並無不能注意之情事，乃竟疏於注意車前狀況及兩車併行之間隔而不當超車肇事
    ，其有過失甚明。又被害人死亡與被告之過失行為間，有相當因果關係。綜上所
    述，故被告上開所辯，顯係事後避重就輕之詞，無足採取。其事証明確，犯行堪
    以認定。
二、查被告駕駛動力交通工具，因過失致被害人死亡而逃逸，核其所為係犯同法第一
    百八十五條之四之罪。被告業務過失致死犯行已為上開條罪所吸收，不另論罪。
三、原審疏未詳加調查證據及未細心勾勒案情，遽以本件查無其他積極證據足資證明
    被告車輛即係擦撞被害人機車因而輾傷被害人致死之全拖車，而認無證據證明被
    告犯罪，因予諭知無罪之判決，尚嫌速斷。檢察官上訴意旨執此指摘原判決不當
    ，為有理由，自應由本院將原判決撤銷改判。爰審酌被告之素行、犯罪之、手段
    、方法、過失之程度、對被害人家屬造成之傷害及犯後態度等一切之情狀，量處
    如主文第二項所示之刑。又被告前未曾受有期徒刑以上刑之宣告，此有被告前科
    紀錄表附本院卷足稽，且犯後已與被害人家屬達成民事和解，有和解書附卷足憑
    ，經此偵審程序及科刑判決之教訓，應知所警場而無再犯之虞，因認本罪之宣告
    刑以暫不執行為適當，併予諭知緩刑四年。
據上論斷，應依刑事訴訟法第三百六十九條第一項前段、第三百六十四條、第二百九
十九條第一項前段，刑法第一百八十五條之四、第七十四條第一款，判決如主文。
本案經檢察官邱克斌到庭執行職務。
中    華    民    國      九十      年      三      月      二十七      日
                                  臺灣高等法院臺南分院刑事第一庭
                                      審判長法官  鄭    文    肅
                    法官  黃    聰    明
                                            法官  王    浦    傑
右正本證明與原本無異。
如不服本判決，應於判決送達後十日內向本院提出上訴狀，其未敘述理由者並應於提
出上訴狀後十日內向本院補提理由書（應附繕本)。
                                      法院書記官  蔡    振    豐
中    華    民    國      九十      年      三      月      三十        日
附錄法條：
刑法第一百八十五條之四：駕駛動力交通工具肇事，致人死傷而逃逸者，處六月以上
                        五年以下有期徒刑。


司法院資訊處製作；財團法人民間司法改革基金會備份。
